臺灣高雄地方法院刑事判決　　　　　　100年度簡上字第447號
上　訴　人
即　被　告　許妙安
上列上訴人因詐欺案件，不服本院高雄簡易庭民國100年7月14日
100 年度簡字第2968號刑事簡易判決（聲請簡易判決處刑案號：
99年度偵字第34915 號），提起上訴，本院判決如下：
    主  文
上訴駁回。
    事  實
一、許妙安可預見將本人之金融帳戶交付不明人士使用，有被犯
    罪集團利用作為詐欺取財轉帳匯款等犯罪工具之可能，竟基
    於幫助他人犯罪之不確定故意，於99年7 月8 日至同年7 月
    19日間之某日，在不詳地點，將其於99年6 月11日向中華郵
    政股份有限公司高雄德智郵局申辦之帳戶（帳號：000000
    00000000號，下稱德智郵局）存摺、提款卡及密碼交予真實
    年籍姓名不詳之成年詐欺集團成員。嗣詐欺集團取得上揭金
    融帳戶提款卡及密碼後，意圖為自己不法所有，於民國99年
    9 月9 日，在雅虎奇摩網站上刊登「拍賣永保安康紀念車票
    」之訊息，致附表所示被害人陷於錯誤下標訂購，並匯款附
    表所示金額至許妙安帳戶內。
二、案經高雄市政府三民第二分局移送臺灣高雄地方法院檢察署
    檢察官偵查起訴。
    理  由
一、按被告以外之人於審判外之陳述，雖不符刑事訴訟法第159
    條之1 至之4 等4 條之規定，而經當事人於審判程序同意作
    為證據，法院審酌該言詞陳述或書面陳述作成時之情況，認
    為適當者，亦得為證據；又當事人、代理人或辯護人於法院
    調查證據時，知有刑事訴訟法第159 條第1 項不得為證據之
    情形，而未於言詞辯論終結前聲明異議者，視為有前項之同
    意，同法第159 條之5 定有明文。本案下列所引用之供述及
    非供述證據，業經本院依法踐行調查證據程序，公訴人、被
    告均不爭執各該證據之證據能力，且迄本院言詞辯論終結前
    未就上開證據之證據能力聲明異議，又查無依法應排除其證
    據能力之情形，是後述所引用證據之證據能力均無疑義，依
    法自有證據能力，均得作為本案證據，先予敘明。
二、訊據被告固坦承申辦上開德智郵局帳戶，然矢口否認有何幫
    助詐欺犯行，辯稱：其所開立之上開德智郵局帳戶之存摺、
    提款卡、密碼等物係放在姑姑家，存摺密碼寫在紙條上並與
    存摺放在一起，嗣因姑姑有其他的債務糾紛，伊將伊物品搬
    回家時，才於99年9 月9 日發現遺失，伊確定找不到後，即
    在99年9 月10日以電話向郵局掛失，並未將上開帳戶之存摺
    、提款卡、密碼等物提供予詐欺集團成員云云。
  (一)上開德智郵局帳戶係被告於99年6 月11日所申辦之事實，及
    上開詐欺集團取得該帳戶提款卡及密碼後，意圖為自己不法
    所有，於民國99年9 月9 日，在雅虎奇摩網站上刊登「拍賣
    永保安康紀念車票」之訊息，致附表所示被害人陷於錯誤下
    標訂購，並匯款附表所示金額至該帳戶內之事實，業據被告
    坦承不諱（見本院簡上卷第24頁），及附表所示之被害人於
    警詢時證述明確（見警卷第4 頁、第6 頁至第7 頁、第10頁
    、第12頁至第13頁、第16頁至第17頁、第19頁至第20頁、第
    22頁至第23頁、第24頁至第25頁），並有上開被害人之匯款
    資料（見警卷第5 頁、第8 頁、第11頁、第14頁至第15頁、
    第18頁、第21頁、第24頁、第27頁）、中華郵政股份有限公
    司高雄郵局99年10月12日高營字第0991804194號函附被告上
    開德智郵局存簿儲金帳戶立帳申請書暨交易清單（見警卷第
    28頁至第32頁）、高雄德智郵局100 年9 月13日函稿容及上
    開被告德智郵局帳戶客戶歷史交易清單（見本院簡上字卷第
    32頁至第35頁）各1 份，足以認定。
  (二)依被告上開德智郵局之歷史交易清單（見本院簡上字卷第33
    頁至第35頁）所示：被告於99年6 月11日申辦上開德智郵局
    帳戶時存入現金500 元後，隨即於99年6 月21日領出400 元
    （餘額100 元），99年6 月25日核發晶片卡後，99年7  月8
    日以提款卡提領100 元（餘額0 元），99年7 年19日以提款
    卡存款200 元（餘額200 元），隨即又於99年7 月28日以提
    款卡提領200 元（餘額0 元），99年8 年3 日無摺存款1000
    元（餘額1000元），隨即於同日以提款卡提領1000元（餘額
    0 元），嗣即無任何交易紀錄，至99年9 月9 日後上開德智
    郵局帳戶開始有密集之小額匯款及大額之提款，此一情形持
    續至99年9 月12日該帳戶列為警示帳戶。復依一般交付帳戶
    予詐欺集團之人，在交付帳戶之前，會先將帳戶之存款提領
    殆盡，而詐欺集團成員取得帳戶後，會先存入小額款項並測
    試是否可以順利提領之方式，測試所取得之帳戶之可用性之
    情形觀之，可見被告德智郵局帳戶應係被告於99年7 月8 日
    以提款卡將其上開德智郵局帳戶之存款提領至0 元後，於99
    年7 月8 日至99年7 月19日間之某日，在不詳地點，將上德
    智郵局開帳戶之存摺、提款卡、密碼等物提供予上開詐欺集
    團所屬之真實姓名年籍不詳之成年人使用，經該詐欺集團所
    屬成年成員於99年7 年19日28日、8 年3 日以上述之存款、
    提款方式，測試該帳戶確實可以使用後，始於99年9 月9 日
    至11日後密集使用於詐騙本件如附表所示之被害人匯款至該
    帳戶之事實，應可確認。
  (三)被告雖辯稱：其申辦上開德智郵局帳戶係供匯款予房東及其
    配偶使用，並未將上開德智郵局開帳戶之存摺、提款卡、密
    碼等物提供予詐欺集團成員云云。然依被告上開德智郵局之
    歷史交易清單（見本院簡上字卷第33頁至第35頁）所示，被
    告於99年6 月11日申辦上開德智郵局帳戶後，至詐欺集團成
    員於99年9 月9 日使用於詐騙被害人前，並無任何匯款予他
    人之情形，可見被告上揭辯詞，並非事實，而無可採。
  (四)被告雖又辯稱：其所開立之上開德智郵局帳戶之存摺、提款
    卡、密碼等物係放在姑姑家，存摺密碼寫在紙條上並與存摺
    放在一起，嗣伊於99年9 月9 日發現遺失，伊確定找不到後
    ，即在99年9 月10日夜間11時9 分許，以電話向郵局掛失云
    云。惟按金融帳戶存摺、提款卡為個人重要金融資料，申設
    者自應小心保管，如有遺失並應迅速採取掛失之補救措施，
    且提款卡遺失，僅需去電向銀行掛失即可及時避免遺失之風
    險，然被告於發現存摺、提款卡及密碼遺失之99年9 月9 日
    時，卻未及時掛失，反而遲至99年9 月10日夜間11時9 分許
    ，已經有如附表編號一至七所示之7 位被害人匯款後，始以
    電話向郵局掛失，是其所辯，已難採信。且依常情而論，金
    融密碼應與存摺、提款卡分別保存，或者將密碼牢記心中，
    而不在任何物體上標示或載明密碼，以免徒增帳戶款項遭人
    持提款卡併同輕易得知之密碼盜領款項，此乃一般人所具備
    之社會經驗，亦應為被告所知稔，被告竟將密碼記載於存摺
    之上，亦與一般社會經驗法則有違。況且，被告於偵查中又
    陳稱其上開德智郵局密碼是其生日，然而被告既以生日為密
    碼，應是可以牢記不忘之數字，顯然無需寫在紙上並與存摺
    放在一起。是被告上揭辯詞，均係事後卸責之詞，並無可採
    。又自詐欺集團成員之角度觀之，渠等當知使用與自己毫無
    關聯性之他人帳戶資為掩飾，俾免犯行遭查緝，亦明瞭社會
    上一般稍具理性之人如遇帳戶資料或密碼遺失，為防止拾得
    者擅領存款或擅用帳戶，必旋於發現後立即辦理掛失手續，
    在此情形下，若猶以各該拾得帳戶作為指示被害人匯入款項
    之犯罪工具，即有可能無法提領犯罪所得，致渠等大費周章
    從事之犯行成空，是以詐欺集團成員若非確信該帳戶所有人
    不會立即辦理掛失，當不至以該帳戶從事於財產犯罪，該等
    確信與把握，在該帳戶資料係拾得，而非出於帳戶權利人有
    意提供使用之情形，斷無發生之可能。復參酌上述被告上開
    德智郵局之申辦、核發提款卡、存提款餘額之情形，顯見上
    開德智郵局帳戶之存摺、提款卡及密碼，係由被告於99年7
    月8 日至99年7 月19日間之某日，在不詳某處，將其所申辦
    上開德智郵局帳戶之存摺、提款卡及密碼，提供予上開詐欺
    集團所屬之真實姓名年籍不詳之成年人使用無訛。至被告雖
    辯稱其於99年9 月10日夜間11時9 分許，以電話向郵局掛失
    提款卡云云，惟被告縱有於99年9 月10日夜間11時9 分許以
    電話掛失提款卡，但被告既未向詐欺集團成員取回其所提供
    之存摺、密碼等物，則詐欺集團成員自仍可以其他存款、提
    款之方式，繼續使用該帳戶，故被告僅以電話掛失提款卡，
    並未向警方報案，或向詐欺集團成員取回存摺、密碼，或停
    止該帳戶之使用等，並無礙於詐欺集團成員繼續使用該帳戶
    欺騙如附表編號八所示之被害人匯款至該帳戶。
  (五)按刑法上之故意，可分為直接故意與不確定故意（間接故意
    ），所謂「不確定故意」，係指行為人對於構成犯罪之事實
    ，預見其發生而其發生並不違背其本意者，刑法第13條第2
    項定有明文。另參以一般人至金融機構申請開立帳戶，其目
    的不外乎利用銀行帳戶作存、提款、轉帳等財產之金錢支配
    處分，故對於銀行發給之存摺、提款卡、密碼等資料，無不
    妥為保存，以防遺失或被盜用，損及個人財產權益，並遭濫
    用為財產犯罪之工具，且個人存摺與存戶印鑑章、提款卡結
    合，專有性甚高，更非一般自由流通使用之物，縱需交他人
    使用，亦必基於信賴關係或特殊事由，自不可能隨意交予不
    熟識之人任意使用，一般人本於生活經驗及認識，足以懷疑
    藉故取用他人帳戶、提款卡及密碼者，係基於隱瞞資金流向
    或行為人之身份之不法目的，與利用他人之銀行該等帳戶為
    犯罪工具有關。且金融機構帳戶係個人理財之重要工具，為
    個人財產、信用之重要表徵，可預見將自己名義開設之金融
    機構帳戶存摺、提款卡及密碼交付他人使用，有供作財產犯
    罪用途之可能，而犯罪者取得他人存摺之目的在於取得贓款
    及掩飾犯行不易遭人追查，此為一般人依其社會經驗所得知
    。而被告為一成年人，自應明知提供其存摺、提款卡及密碼
    予他人，極有可能係供他人為財產犯罪之用。且平面媒體及
    電子媒體，均經常報導詐欺集團，常以收受人頭帳戶作為詐
    騙工具之事實，眾所皆知，被告係有正常辨識能力之人，對
    於他人會持其所提供之銀行帳戶犯罪應有所預知。又被告可
    預見將本人之金融帳戶交付不明人士使用，有被犯罪集團利
    用作為詐欺取財轉帳匯款等犯罪工具之可能之事實，亦經被
    告坦白承認（見本院簡上卷第24頁）。而被告竟仍將所開立
    之上開帳戶之存摺、提款卡、密碼交付他人使用，對於他人
    持用犯罪之事實，自無不知之理。是以被告應可預見上開金
    融帳戶將被不法之徒用於犯罪贓款之匯入流出，而不違反本
    意，顯然有幫助詐欺集團利用其帳戶犯罪之不確定故意。
  (六)綜上所述，本案事證明確，被告所辯，不足採信，其犯行堪
    以認定，應依法論科。
三、按刑法上之幫助犯，係對於犯罪與正犯有共同之認識，而以
    幫助之意思，對於正犯資以助力，而未參與實施犯罪之行為
    者而言（最高法院75年度台上字第1509號、84年度台上字第
    5998號、88年度台上字第1270號判決參照）；是以如未參與
    實施犯罪構成要件之行為，且係出於幫助之意思提供助力，
    即屬幫助犯，而非共同正犯。本案被告提供其上開德智郵局
    帳戶之存摺、提款卡及密碼，供詐欺集團詐欺取財匯款使用
    ，係提供詐欺集團對被害人詐欺取財之助力，使詐欺集團易
    於遂行上開詐欺取財犯行，其雖未參與詐欺取財之行為，然
    顯係以幫助之意思，參與詐欺取財構成要件以外之行為，為
    幫助犯。核被告所為，係犯刑法第30條第1 項、第339 條第
    1 項之幫助詐欺取財罪，依刑法第30條第2 項規定，按正犯
    之刑減輕之。又被告提供上開德智郵局帳戶金融卡之幫助詐
    欺行為，致如附表所示之被害人先後受害，應係一行為觸犯
    數幫助詐欺取財罪名，為想像競合犯，應依刑法第55條之規
    定，從一幫助詐欺取財罪處斷。原審以被告罪證明確，認被
    告所為，係犯刑法第30條第1 項前段、第339 條第1 項之幫
    助詐欺取財罪，因而適用刑法第30條第1 項前段、第2 項、
    第339 條第1 項、第55條、第41條第1 項前段，刑法施行法
    第1 條之1 第1 項、第2 項前段之規定，並審酌被告在知悉
    國內現今詐騙案件盛行之情形下，竟仍隨意提供其所申辦之
    郵局帳號，供實行詐欺犯罪者行騙財物，使不法之徒藉此能
    輕易獲取詐騙所得之金錢，導致檢警難以追緝，惟念及被告
    前無幫助詐欺前科，素行尚可，有臺灣高等法院被告前案紀
    錄表1 份在卷可參，又衡及本件被害人人數、遭詐騙金額、
    迄今未與被害人達成和解等一切具體情狀，量處有期徒刑2
    月，並斟酌被告所犯上開情節，諭知以新臺幣1000元折算1
    日為易科罰金之折算標準，其認事用法並無違誤，量刑亦屬
    妥適，被告上訴意旨否認犯罪，指摘原判決不當，為無理由
    ，應予駁回。
據上論結，應依刑事訴訟法第455 條之1 第1 項、第3 項、第
368 條，判決如主文。
本案經檢察官李茂增到庭執行職務。
中    華    民    國   100    年    9     月    29    日
                  刑事第二庭    審判長法  官  李政庭
                                      法  官  陳航代
                                      法  官  施盈志
以上正本證明與原本無異。
不得上訴。
中    華    民    國   100    年    9     月    29    日
                                      書記官  吳和卿
附表：
┌──┬───┬────────┬────────────┐
│編號│被害人│遭詐騙匯款金額  │匯款之時間              │
├──┼───┼────────┼────────────┤
│一  │周惠婷│4540元          │100 年9 月9 日19時20許、│
│    │      │                │同日20時45分許          │
├──┼───┼────────┼────────────┤
│二  │雷建邦│1000元          │100 年9 月9 日21時許    │
├──┼───┼────────┼────────────┤
│三  │江芳淇│2000元          │100 年9 月9 日21時25分許│
├──┼───┼────────┼────────────┤
│四  │蕭天民│1400元          │100 年9 月10日9 時11分許│
├──┼───┼────────┼────────────┤
│五  │吳瓊蓉│1000元          │100年9月10日11時許      │
├──┼───┼────────┼────────────┤
│六  │黃雅雯│20000元         │100年9月10日9時許       │
├──┼───┼────────┼────────────┤
│七  │潘冠伶│280元           │100年9月10日13許8分許   │
├──┼───┼────────┼────────────┤
│八  │廖麗雯│1000元          │100年9月11日10時41分許  │
└──┴───┴────────┴────────────┘
附錄本判決論罪之法條：
刑法第339條第1項
意圖為自己或第三人不法之所有，以詐術使人將本人或第三人之
物交付者，處5年以下有期徒刑、拘役或科或併科1千元以下罰金
。